臺灣臺中地方法院臺中簡易庭民事判決
110年度中簡字第3352號
原      告  陳秀琴  
被      告  洪文庭  


            王健瑋  

上列被告因詐欺等案件（案號：110年度金訴字第230號），經原
告提起刑事附帶民事訴訟請求損害賠償（案號：110年度附民字
第500號），由本院刑事庭裁定移送前來，經本院於民國111年7
月8日言詞辯論終結，判決如下：
    主    文
被告應連帶給付原告新臺幣360,000元，及被告洪文庭自民國110
年5月29日起；被告王健瑋自民國110年6月11日起，均至清償日
止，按年息百分之五計算之利息。
本判決得假執行。
    事 實 及 理 由
壹、程序事項
一、按原告於判決確定前，得撤回訴之全部或一部。但被告已為
    本案之言詞辯論者，應得其同意。訴之撤回應以書狀為之。
    但於期日，得以言詞向法院或受命法官為之。簡易訴訟程序
    ，除本章別有規定外，仍適用第一章通常訴訟程序之規定；
    民事訴訟法第262條第1、2項、第436條第2項定有明文。經
    查，本件原告原起訴被告洪文庭、吳麥雪、劉明宗、王健瑋
    ，嗣原告於110年12月24日言詞辯論期日當庭撤回對被告吳
    麥雪之起訴（見本院卷第111-112頁），並經被告吳麥雪同
    意原告撤回，參酌前揭規定，程序並無不合，應予准許。
二、次按訴狀送達後，原告不得將原訴變更或追加他訴，但擴張
    或減縮應受判決事項之聲明者，不在此限；此項規定於簡易
    訴訟程序亦適用之；民事訴訟法第255條第1項第3款、第436
    條第2項亦有明文。經查，原告起訴聲明請求被告洪文庭、
    吳麥雪、劉明宗、王健瑋連帶給付新臺幣（下同）45萬元及
    自刑事附帶民事起訴狀繕本送達翌日起至清償日止，按年息
    5％計算之利息，嗣原告撤回對吳麥雪之起訴，及於民國111
    年7月8日言詞辯論期日當庭與被告劉明宗成立和解，並減縮
    聲明為：被告洪文庭、王健瑋應連帶給付原告36萬元，及自
    刑事附帶民事起訴狀繕本送達翌日起至清償日止，按年息5％
    計算之利息。核原告前開訴之聲明之變更，為訴之聲明之減
    縮，於法並無不合，依民事訴訟法第255條第1項第3款規定
    ，應予准許。
三、又本件被告洪文庭、王健瑋均未於最後言詞辯論期日到場，
    核無民事訴訟法第386條各款所列情形，爰依原告之聲請，
    由其一造辯論而為判決。
貳、實體事項　　
一、原告主張：洪文庭、吳麥雪、劉明宗、王健瑋於民國109年6
    月間，加入真實姓名年籍不詳、自稱大陸地區福建人士為首
    之由成年人3人以上所組成、以實施詐欺犯罪為手段之牟利
    性、有結構之詐騙集團，約定由洪文庭擔任提供人頭帳戶（
    即其妻賴綉茹帳戶部分）兼提領車手或蒐集人頭帳戶及收款
    工作，並由洪文庭所邀約之吳麥雪、劉明宗、王健瑋擔任提
    供自己名下帳戶供作人頭帳戶兼提領該帳戶款項之提領車手
    工作，以該等分工行為，遂行詐欺犯行，並掩飾、隱匿詐欺
    所得之去向，而由洪文庭或所屬詐欺集團成員於109年5月11
    日，透過臉書社群網站認識原告，並透過LINE跟其佯稱：可
    在投資網站FOREX嘉盛投資獲利云云，致原告不疑有他，陷
    於錯誤而分別於109年6月10日14時23分、109年6月12日15時
    2分許匯款36萬元、9萬元至被告王健瑋之中國信託帳號000-
    000000000000號帳戶、劉明宗之中國信託帳號000-00000000
    0000號帳戶內，致使原告因本件詐欺而損失45萬元，然嗣因
    被告劉明宗與原告已成立和解，爰依侵權行為之法律關係就
    剩餘之36萬元，請求被告2人連帶賠償等語。並聲明：被告
    應給付原告36萬元，及自刑事附帶民事起訴狀繕本送達翌日
    起至清償日止，按年息5％計算之利息。
二、被告洪文庭、王健瑋未於最後言詞辯論期日到場，惟據渠等
    前到庭陳述略以：渠等沒有詐騙原告等語，並聲明：原告之
    訴駁回。
三、得心證之理由
  ㈠按刑事訴訟判決所認定之事實，固非當然有拘束民事訴訟判
    決之效力，但民事法院調查刑事訴訟原有之證據，而斟酌其
    結果以判斷事實之真偽，並於判決內記明其得心證之理由，
    即非法所不許（最高法院49年臺上字第929 號判例意旨參照
    ），故本院自得調查刑事訴訟中原有之證據，斟酌其結果以
    判斷其事實。查被告加入上開詐欺集團，與該欺集團成員共
    同分擔詐欺實行行為，由被告洪文庭提供帳戶並擔任提領車
    手或蒐集人頭帳戶及收款工作，被告劉明宗、被告王健瑋亦
    提供帳戶供詐欺集團犯罪使用，致原告陷於錯誤，遂依指示
    分別於109年6月10日14時23分、109年6月12日15時2分許匯
    款36萬元、9萬元至被告王健瑋之中國信託帳號000-0000000
    00000號帳戶、劉明宗之中國信託帳號000-000000000000號
    帳戶內，受有45萬元損害乙情，經本院依職權調取本院110
    年度金訴字第230號、臺灣臺中地方檢察署109年度偵字第27
    020號、第29194號、第35083號、第35271號、第35683號、
    第37783號、110年度偵字第1501號、第4716號等該案之相關
    刑事卷宗查核無誤；且其所涉上開詐欺犯行經本院刑事庭審
    理後，宣告被告洪文庭、王健瑋犯三人以上共同犯詐欺取財
    罪，分別處有期徒刑1年7月、1年4月，有上開刑事判決書可
    佐（見本院卷第49-73頁），是依本院調查證據之結果，堪
    認原告主張之事實為真。
　㈡被告固以上開情詞置辯，惟按刑法上之故意，分為直接故意
    與間接故意。行為人對於構成犯罪之事實，明知並有意使其
    發生者，為直接故意；行為人對於構成犯罪之事實，預見其
    發生而其發生並不違背其本意者，為間接故意。又按金融機
    構之帳戶存摺等相關資料事關個人財產權益之保障，其專有
    性甚高，除非本人或與本人親密關係者，難認有何理由可自
    由流通使用該存摺，一般人均有妥為保管及防止他人任意使
    用之認識，縱特殊情況偶需交付或提供他人使用，亦必深入
    瞭解用途及合理性，始予提供，且金融機構之帳戶一般人均
    可輕易申請開設，並未設有任何特殊之限制，此乃眾所周知
    之事實，依一般人之社會生活經驗，倘係經由合法管道之收
    入或支出，其於金融帳戶之存放及提領，本可自行向金融行
    庫開立帳戶後使用，殊無大費周章使用他人帳戶，並委由他
    人提領自己款項之必要，況且近來類似詐騙案件層出不窮，
    詐騙集團多以人頭帳戶收受詐欺款項，並由提款車手出面提
    領，以遂行詐欺犯行，並藉以隱匿詐欺犯罪所得之去向，不
    僅廣為媒體所披載，亦經政府一再宣導提醒注意，尤以現今
    各地金融機構所設自動提款機莫不設定轉帳之警示畫面，或
    張貼警示標語，促請使用大眾注意，衡諸目前社會以電視、
    報紙甚至網路等管道流通資訊之普及程度，以及使用自動提
    款機從事提款、轉帳交易之頻繁，苟見有人向不特定人蒐集
    金融機構帳戶使用，且委請該不特定人提領帳戶內款項，帳
    戶所有人或提供人焉能安心交付或提供帳戶，並代為出面提
    領款項，而絲毫未加懷疑涉及詐欺等不法犯行之理？是依一
    般人通常之知識、智能及經驗，如無特殊原因（如彼此間為
    至親而具特別信賴關係等），應可知悉或預見他人向不特定
    人蒐集帳戶並委由代為領款者，極可能涉及詐欺等不法犯行
    。本件被告洪文庭對於向其借用並請託其蒐集帳戶之人，真
    實姓名與身分均不瞭解，竟率然將重要之金融帳戶交付予詐
    欺集團成員，且協助將收受之款項轉匯予他人，顯與常理有
    違；而被告王健瑋與洪文庭間僅麻將賭友，不知被告洪文庭
    從事何工作，對於被告洪文庭所提提供帳戶收受亦屬非法之
    博弈款項並代為領款之邀約，在可知悉或預見可能涉及詐欺
    等犯行情形下，卻僅因與其並無確切信賴基礎之被告洪文庭
    口頭上保證，及貪圖被告洪文庭所允款項0.5%高額報酬，即
    同意被告洪文庭之邀約，提供帳戶並代為領款而容忍詐欺等
    非法犯行結果之發生，渠2人顯具詐欺等犯行之故意甚明。
    且在我國開立金融帳戶、轉帳，並非困難、需要高度專業之
    事，單純提供帳戶、轉帳即可獲得報酬，若非因涉及不法行
    為，需要尋找人頭掩飾身分逃避追查，實無必要，被告多次
    為詐欺集團人員轉匯款項，在本院刑事審理範圍內，轉匯之
    金額就已高達百萬餘元，如此龐大之金額，若無涉及任何不
    法，理應自己或尋找可資信賴之人處理，被告對於彼此真實
    身分均無法確信，竟率然提供自己的金融帳戶並代為轉匯大
    額款項，對於可能係從事掩飾隱匿不法犯罪所得，應可預見
    ，僅係因貪圖所能獲得之報酬，對於可能涉及不法採取放任
    之態度，可堪認定，渠等上開所辯，委不足採。
　㈢是按因故意或過失，不法侵害他人之權利者，負損害賠償責
    任。故意以背於善良風俗之方法，加損害於他人者亦同；數
    人共同不法侵害他人之權利者，連帶負損害賠償責任；不能
    知其中孰為加害人者，亦同。造意人及幫助人，視為共同行
    為人，民法第184條第1項、第185條分別定有明文。又按數
    人共同為侵權行為致加害於他人時，本各有賠償其損害全部
    之責（最高法院17年上字第107號判例意旨可資參照）。再
    按連帶債務之債權人，得對於債務人中之一人或數人或其全
    體，同時或先後請求全部或一部之給付；連帶債務未全部履
    行前，全體債務人仍負連帶責任，民法第273條亦規定甚明
    。查被告二人參與上開詐欺集團，與該詐欺集團成員共同分
    擔詐欺實行行為，由被告洪文庭提供帳戶並擔任提領車手或
    蒐集人頭帳戶及收款工作，被告王健瑋亦提供帳戶供詐欺集
    團犯罪使用，而以此掩飾、隱匿犯罪所得之去向，以達詐騙
    原告之同一目的，係屬故意不法侵害原告之財產權，自屬共
    同侵權行為人，原告因為被告2人之詐欺取財行為受有財產
    上損害，被告2人之侵權行為與原告所受損害間具相當之因
    果關係，從而，原告本於民法第184條第1項、第185條共同
    侵權行為之法律關係，請求被告2人負連帶賠償之責，即非
    無據。其次，因原告已與加害人劉明宗（即原本案被告）於
    111年7月8日本院言詞辯論期日當庭就其中9萬元達成和解（
    見本院卷第176頁），故扣除該9萬元後，僅就剩餘之36萬請
    求被告2人負連帶給付，自屬有據，當予准許。
  ㈣末按給付有確定期限者，債務人自期限屆滿時起，負遲延責
    任；給付無確定期限者，債務人於債權人得請求給付時，經
    其催告而未為給付，自受催告時起，負遲延責任。其經債權
    人起訴而送達訴狀，或依督促程序送達支付命令，或為其他
    相類之行為者，與催告有同一之效力，民法第229 條第1 項
    、第2 項分別定有明文。又按遲延之債務，以支付金錢為標
    的者，債權人得請求依法定利率計算之遲延利息。但約定利
    率較高者，仍從其約定利率；應付利息之債務，其利率未經
    約定，亦無法律可據者，週年利率為百分之5，民法第233條
    第1 項、第203 條亦分別明定。查原告對被告之侵權行為損
    害賠償債權，核屬無確定期限之給付，自應經原告之催告而
    未為給付，被告始負遲延責任。而被告2人應連帶負責，業
    於前述，準此，原告請求被告2人自刑事附帶民事起訴狀繕
    本送達翌日即被告洪文庭自110年5月29日起（送達證書見附
    民卷第9頁）；被告王健瑋自110年6月11日起（110年5月31
    日寄存送達，110年6月10日送達生效，送達證書見附民卷第
    25頁），均至清償日止，按週年利率百分之5計付遲延利息
    ，核無不合。
四、綜上所述，原告依侵權行為及連帶債務之法律關係，請求被
    告連帶給付原告36萬元，及被告洪文庭自110年5月29日起；
    被告王健瑋自110年6月11日起，均至清償日止，按年息百分
    之5計算之利息，為有理由，應予准許。
五、本件係就民事訴訟法第427條第2項第12款訴訟適用簡易程序
    為被告敗訴之判決，爰依民事訴訟法第389條第1項第3款規
    定，依職權宣告假執行。
六、本件原告係於刑事訴訟程序提起民事訴訟，經本院刑事庭裁
    定移送前來，依刑事訴訟法第504條第1項規定，無庸繳納裁
    判費，且本件訴訟繫屬期間亦未增生訴訟費用事項，故無訴
    訟費用負擔問題，併予敘明。
中　　華　　民　　國　　111 　年　　8 　　月　　16　　日
                      臺灣臺中地方法院臺中簡易庭
                                  法　官　張清洲
以上為正本係照原本作成。
如不服本判決，應於送達後20日內，向本院提出上訴狀並表明上
訴理由，如於本判決宣示後送達前提起上訴者，應於判決送達後
20日內補提上訴理由書（須附繕本）。如委任律師提起上訴者，
應一併繳納上訴審裁判費。
中　　華　　民　　國　　111 　年　　8 　　月　　16　　日
                                  書記官  陳慧津